臺灣新北地方法院板橋簡易庭民事簡易判決
　　　　　　　　　　　　　　　　　 110年度板簡字第1563號

原　　　告　詹詠淇　
訴訟代理人　蕭宋永昌
被　　　告　陳均華　
訴訟代理人　陳炫麟　
上列當事人間請求侵權行為損害賠償事件，原告提起刑事附帶民
事訴訟，經本院刑事庭裁定移送前來（本院109 年度審交附民字
第1045號），本院於民國110 年10月28日言詞辯論終結，判決如
下：
    主      文
被告應給付原告新臺幣參萬貳仟肆佰壹拾元，及自民國一一○年
一月六日起至清償日止，按週年利率百分之五計算之利息。
原告其餘之訴及假執行之聲請均駁回。
訴訟費用壹仟元，由被告負擔新臺幣參佰捌拾元，餘由原告負擔
。
本判決原告勝訴部分得假執行。但被告如以新臺幣參萬貳仟肆佰
壹拾為原告預供擔保，得免為假執行。
    事實及理由
一、原告主張：緣原告於民國108 年7 月24日9 時58分許，在中
    山高架橋往鶯歌，遭被告駕駛車號000-0000號之機車，其應
    注意而未注意，從後面連環追撞在路口、排列等紅燈中的3
    部汽機車而肇事車禍。而受撞之第3 部即原告CXA-597 號機
    車（下稱系爭車輛），因人車倒地機車受損壞，身體因而受
    有臀部及背部鈍挫傷（下稱系爭事故）。被告傷害罪刑責部
    分，業經本院以109 年審交易字第1305號刑事判決有罪確定
    。原告因被告上開行為受有如下之損害：（一）醫療費用暨
    後續費用新臺幣（下同）34,380元：醫療就診費用共計16,3
    40元，後續仍應需繼續就診估計一年治療費用18,000元；（
    二）醫療輔具費用1,280 元；（三）營養品費用13,500元；
    （四）交通費用13,500元：原告長期至恩主公醫院就診所支
    出之計程車費用；（五）機車修理費用6,500 元（零件4,50
    0 元、工資2,000 元），機車所有權人訴外人蕭琇霙已將損
    害賠償請求債權讓與原告；（六）診斷書及文件影印費用裁
    判費費用3,732 元；（七）不能工作損失102,807 元：原告
    因傷需長期治療門診復健，就醫及請假期間無法工作，共計
    請假27天及休養42天，原告原任職陶瓷店日薪為961 元，請
    假69天，共計損失66,309元，早餐店每日工作3.5 小時，時
    薪為158 元，請假66天，共計損失36,498元；（八）精神慰
    撫金25萬元：原告迄今未獲賠償，且日後尚需繼續治療，形
    成生活之混亂，造成原告身心相當之痛苦，請求被告賠償精
    神慰撫金25萬元。上開金額共計425,659 元。為此，爰依民
    法第184 條第1 項前段、第193 條、第195 條、第196 條之
    規定及債權讓與之法律關係，請求被告賠償等語。並聲明：
    （一）被告應給付原告425,659 元，及自刑事附帶民事起訴
    狀繕本送達翌日起至清償日止，按週年利率百分之5 計算之
    利息。（二）願供擔保請准宣告假執行。
二、被告則以：不爭執被告有肇事責任，有單據部分被告不爭執
    ，但醫療費用心臟內科及胸腔科之就醫費用與本件事故應無
    關連，後續醫療費用亦未舉證證明有何必要，交通費用未提
    出單據，營養品非屬醫囑必要之項目，系爭車輛應折舊，不
    能工作之損失部分診斷證明書並未載明需休養，且原告已申
    領強制汽車責任險18,160元等語，資為抗辯。並聲明：（一
    ）原告之訴及假執行之聲請均駁回。（二）如受不利判決，
    願供擔保免為假執行。
三、法院之判斷：
（一）原告主張被告於上開時、地駕駛前揭車輛，本應注意車前
      狀況，隨時採取必要之安全措施，卻疏未注意，致原告遭
      撞擊而人車倒地，原告因此受有臀部及背部鈍挫傷之傷害
      ，系爭車輛因而受損等情，業據提出行天宮醫療志業醫療
      財團法人恩主公醫院（下稱恩主公醫院）診斷證明書暨醫
      療費用收據、正峰中醫診所診斷證明書暨醫療收據、臻祥
      醫療器材有限公司統一發票、生大中藥行收據、達嶸機車
      行估價單、系爭車輛行車執照等件為證，另有本院109 年
      度審交易字第1305號刑事判決存卷可考，並經本院依職權
      向新北市政府警察局三峽分局調閱本件道路交通事故卷宗
      暨調閱上開刑事案件偵審卷宗，核閱屬實，復為被告所不
      爭執，堪信原告此部分之主張為真。
（二）按因故意或過失，不法侵害他人之權利者，負損害賠償責
      任；不法侵害他人之身體或健康者，對於被害人因此喪失
      或減少勞動能力或增加生活上之需要時，應負損害賠償責
      任；不法侵害他人之身體，被害人雖非財產上之損害，亦
      得請求賠償相當之金額；不法毀損他人之物者，被害人得
      請求賠償其物因毀損所減少之價額，民法第184 條第1 項
      前段、第193 條第1 項、第195 條第1 項前段、第196 條
      分別定有明文。查被告不法侵害原告身體及財產權之侵權
      行為事實，業經認定於前，從而，原告依前開規定，訴請
      被告負賠償責任，洵屬有據，茲將原告得請求被告賠償之
      金額，分述如下：
    1.醫療費用暨醫療器材費用及將來醫療費用營養品費用部分
      ：
      原告主張因被告前開過失傷害行為，受有受有臀部及背部
      鈍挫傷之傷害，而支出醫療費用16,340元乙節，固據提出
      恩主公醫院診斷證明書暨醫療費用收據、正峰中醫診所診
      斷證明書暨醫療收據為證，惟原告因被告之過失侵權行為
      所受傷勢為「臀部及背部鈍挫傷」，難認原告有何前往心
      臟內科、神經外科、胸腔內科就診之必要，故關於心臟內
      科、神經外科、胸腔內科部分之就診醫療費用請求共4,55
      0 元部分，難認與系爭事故間有何因果關係。又原告雖請
      求被告賠償將來醫療費用18,000元，然原告未提出後續療
      程期間、費用等相關證明文件以供本院審酌，則此部分請
      求，亦屬無據，而不可採。至於原告固據提出營養品收據
      及前揭中醫醫院診斷證明，惟查，本件事故原告所受傷勢
      係為鈍挫傷，且依原告所述有內傷，而前開傷勢與補充鈣
      質營養品間依一般社會通念亦難認有因果關係。是以，原
      告請求被告醫療費用於13,070 元之範圍內（計算式：000
      00-0000 ＝11790 ）及醫療器材費用1,280 元部分尚屬可
      採，逾此部分即屬無憑，不應准許。
    2.交通費用部分：
  　　原告主張因系爭事故，原告需搭乘計程車前往醫院而支出
      計程車費用共計13,500元，業據提出三仁計程車專用收據
      為證，被告亦不爭執，原告此部分請求應屬有據。
    3.系爭車輛維修費用部分：
      按依民法第196 條請求賠償物被毀損所減少之價額，得以
      修復費用為估定之標準，但以必要者為限（例如：修理材
      料以新品換舊品，應予折舊）。被害人如能證明其物因毀
      損所減少之價額，超過必要之修復費用時，就其差額，仍
      得請求賠償【最高法院77年度第9 次民事庭會議決議（一
      ）可資參照】。經查，原告主張系爭車輛因本件事故受損
      ，其因而支付系爭車輛修復費用6,500 元乙情（零件4,50
      0 元、工資2,000 元），業據提出前揭估價單為佐，惟該
      修復費用之零件係以新品更換舊品，則應扣除折舊後計算
      其損害。復依行政院財政部發布之「固定資產耐用年數表
      」規定，機器腳踏車其耐用年數為3 年，並依同部訂定之
      「固定資產折舊率表」規定，耐用年數3 年依定率遞減法
      之折舊率為千分之536 ，其最後1 年之折舊額，加歷年折
      舊累計額，其總和不得超過該資產成本原額10分之9 。查
      系爭車輛係於94年11月出廠，有系爭車輛行車執照影本在
      卷足憑，至本件事故發生之108 年7 月24日，系爭車輛之
      實際使用年數已逾3年，故原告就零件部分得請求之金額
      應以450元為限，加計無須折舊之工資2,000元，原告所得
      請求系爭車輛修復費用為2,450 元（計算式：450 ＋2000
      ＝2450）。
    4.診斷書及文件影印費用及裁判費用部分：
  　　原告雖主張其因本件車禍事故，需影印相關文書資料而致
      支出影印費1,172 元，惟此乃原告主張權利所需負擔之訴
      訟成本，難謂係權利侵害，亦與本件車禍所造成之原告損
      害，彼此間並無相當之因果關係，故原告此部分主張，於
      法無據。又原告請求被告賠償訴訟費用，惟按訴訟費用，
      由敗訴之當事人負擔。法院為終局判決時，應依職權為訴
      訟費用之裁判，民事訴訟法第78條、第87條第1 項分別定
      有明文。是法院係依職權命敗訴之當事人負擔訴訟費用，
      是當事人無請求之必要，原告此部分之請求亦屬無據。而
      原告申請本件診斷證明書費用1,550 元，係原告為證明損
      害發生及其範圍所必要之費用，應認為損害之一部份，得
      請求損害賠償，是原告請求被告賠償醫療費用及診斷證明
      書費用1,550 元，應認可採。
    5.不能工作損失部分：
      原告主張其因本件事故需長期治療門診復健，就醫及請假
      期間無法工作，共計請假27天及休養42天，原告原任職陶
      瓷店日薪為961 元，請假69天，共計損失66,309元，早餐
      店每日工作3.5 小時，時薪為158 元，請假66天，共計損
      失36,498元等情，固據提出前揭診斷證明書為憑，惟查恩
      主公醫院開立之診斷證明醫囑欄位並未註明需休養時日僅
      記載宜休養，而正峰中醫診所開立之診斷證明書醫囑欄位
      則記載：「另一個月多休養2 天」，可見前揭醫院之醫囑
      皆未認定原告有即刻休養而不能工作之情事，故原告主張
      因系爭事故而有不能工作之損失，難認有據。
    6.精神慰撫金部分：
      再按不法侵害他人之人格權，被害人受有非財產上損害，
      請求加害人賠償相當金額之慰撫金時，法院對於慰撫金之
      量定，應斟酌實際加害情形、所造成之影響、被害人痛苦
      之程度、兩造之身分地位、經濟情形及其他各種狀況，以
      核定相當之數額（最高法院47年度台上字第1221號、51年
      度台上字第223 號判例意旨參照）。查原告因被告前開過
      失傷害行為，而受有上開傷勢，已如前述，堪認原告精神
      上自受有一定程度之痛苦，原告依民法第195 條第1 項規
      定，請求非財產上損害賠償，洵屬有據。爰審酌兩造稅務
      電子閘門所得調件明細表所示資力狀況，經綜合考量兩造
      之關係、身分地位、經濟狀況、原告受傷程度、被告之侵
      權行為態樣暨情節等一切情狀，認原告請求被告賠償250,
      000 元之非財產上損害尚屬過高，應核減為20,000元為適
      當。
    7.綜上，原告得請求被告賠償之金額共計50,570元（計算式
      ：13070 ＋13500 ＋2450＋1550＋20000 ＝50570 ）。
（三）末按保險人依強制汽車責任保險法規定所為之保險給付，
      視為被保險人損害賠償之一部分；被保險人受賠償請求時
      ，得扣除之，強制汽車責任保險法第32條定有明文。此一
      規定，之立法目的，在於保險人之給付乃由於被保險人支
      付保險費所生，性質上屬於被保險人賠償責任之承擔或轉
      嫁，自應視為加害人或被保險人損害賠償金額之一部分，
      為避免受害人雙重受償，渠等於受賠償請求時，自得扣除
      之。經查，本件原告業已受領強制保險金額為18,160元，
      揆諸前揭規定，原告得請求之金額自應扣除強制險保險金
      。準此，原告於本件所尚得請求之金額即應為32,410元（
      計算式：00000000000＝32410）。
（四）末按遲延之債務，以支付金錢為標的者，債權人得請求依
      法定利率計算之遲延利息。給付無確定期限者，債務人於
      債權人得請求時，經其催告而未為給付，自受催告時起，
      負遲延責任。其經債權人起訴而送達訴狀，或依督促程序
      送達支付命令，或為其他相類之行為者，與催告有同一之
      效力。應付利息之債務，其利率未經約定，亦無法律可據
      者，週年利率為百分之5 ，民法第233 條第1 項、第229
      條第2 項及第203 條分別定有明文。本件原告請求被告給
      付之損害賠償，係以支付金錢為標的，且無確定期限及約
      定利率，故原告請求被告給付自刑事附帶民事訴訟起訴狀
      繕本送達翌日即110 年1 月6 日起至清償日止，按週年利
      率百分之5 計算之利息，併應准許。
四、綜上所述，原告依民法第184 條第1 項前段、第193 條、第
    195 條、第196 條之規定及債權讓與之法律關係，請求被告
    給付32,410元，及自刑事附帶民事訴訟起訴狀繕本送達翌日
    即110 年1 月6 日起至清償日止，按週年利率百分之5 計算
    之利息，為有理由，應予准許。逾此範圍之請求，則無理由
    ，應予駁回。
五、本件事證已臻明確，兩造其餘之攻擊防禦方法及所提證據，
    於判決結果不生影響，爰不一一論列，併此敘明。
六、本件原告勝訴部分係適用簡易訴訟程序所為被告敗訴之判決
    ，爰依職權宣告假執行及被告供擔保後得免為假執行。又原
    告聲請供擔保宣告假執行之部分，僅係促使法院職權發動，
    毋庸另予准駁之表示。至原告敗訴之部分，其假執行之聲請
    即失所附麗，應予駁回。
七、本件損害賠償事件乃刑事附帶民事訴訟，由刑事庭移送前來
    ，當事人原無需繳納訴訟費用，惟原告請求系爭車輛維修費
    用6,500 元部分，非屬附帶民事訴訟請求之範圍，然已合於
    民事起訴之程序要件，致生訴訟費用1,000 元，爰依此部分
    勝敗比例，由被告負擔380元，餘由原告負擔。
中    華    民    國    110    年    11    月    25   日
                  臺灣新北地方法院板橋簡易庭
                        法  官  陳怡親
以上為正本係照原本作成。
如不服本判決，應於送達後20日內，向本院提出上訴狀並表明上
訴理由，如於本判決宣示後送達前提起上訴者，應於判決送達後
20日內補提上訴理由書（須附繕本）。
中    華    民    國    110    年    11    月    25   日
                        書記官  劉芷寧